【裁判字號】    95,再易,61
【裁判日期】    950630
【裁判案由】    請求同意房屋重建
【裁判全文】
臺灣高等法院臺中分院民事裁定  95年度再易字第61號
再審聲請人    戊○○
              丙○○
              丁○○
              乙○○
再審相對人    南投縣竹山鎮農會
法定代理人    甲○○
上列當事人間請求同意房屋重建事件，聲請人對於民國95年4月
21日本院94年度再易字第80號確定判決，聲請再審，本院裁定如
下：
    主  文
再審之聲請駁回。
再審聲請費用由再審聲請人負擔。
    理  由
一、按，對於確定裁定聲請再審，依民事訴訟法第507條準用同
    法第501條第1項第4款規定，必須表明再審理由。所謂表明
    再審理由，必須指明確定裁定有如何合於再審理由之具體情
    形，始為相當，若僅泛言有何條款之再審理由而無具體情事
    者，尚難謂已合法表明再審理由，最高法院64年度台聲字第
    76號判例意旨可資參照。又按，依民事訴訟法第507條準用
    同法第498條之1規定，再審之聲請，所持再審事由，如經法
    院認無再審理由，裁判駁回後，亦不得再以同一事由，更行
    聲請，否則，其再審之聲請，自難認為合法。
二、再審聲請人主張：伊等於94年度再易字第80號（以下簡稱「
    原確定裁定」）中對93年度再易字第73號裁定為再審聲請，
    已說明後者對本件之訴訟標的價額認定有誤，違背民事訴訟
    法第497條、498條、498條之1、499條、507條及司法院大法
    官會議釋字第 135號解釋而有適用法規顯有錯誤之具體情事
    ，原確定裁定卻指再審聲請人未具體指明，應有民事訴訟法
    第496條第1項第1款「適用法規顯有錯誤」之再審事由云云
    。惟查，原確定裁定已說明「適用法規有誤並不包含事實認
    定錯誤及理由不備在內」，並說明再審聲請人所指之對訴訟
    標的價額之誤認，縱若屬實，亦非適用法規有誤；且核再審
    聲請人所述內容，仍僅一再引據上述法律及解釋旨意，並未
    就原確定裁定究有何合於上開法律、解釋之具體情事為表明
    ，難認已合法表明聲請再審理由，其聲請再審之要件即有未
    合，原確定裁定上開說明，並無適用法規顯有錯誤之情形。
三、再審聲請人又主張：伊等於94年度再易字第80號中提出竹山
    鎮農會催繳租金、聲請人繳交租金存證信函，說明系爭房屋
    建於清朝末年，早就是法定老舊不堪使用之房屋，但雙方一
    直繼續履行不定期基地租賃契約，直到81年竹山鎮農會猶依
    不定期租地租賃關係訴請調整租金，證明竹山鎮農會也自認
    兩造間為不定期基地租賃，房屋雖老舊租賃關係仍然存在，
    上開竹山鎮農會催繳租金、聲請人繳交租金存證信函為重要
    證物，惟本院94年度再易字第80號確定裁定就此影響於判決
    之重要證物漏未斟酌，有民事訴訟法第497條、498條之再審
    理由。按租地建屋之基地租賃契約，係以承租人建築房屋使
    用基地，或就已建築之房屋約定使用基地為其目的，縱屬不
    定期間之基地租賃，除當事人間有永久存續之意思外，依契
    約之目的，探求當事人之真意，亦應解為租賃關係至該房屋
    不堪使用時消滅（最高法院30年渝上字第311號判例、85年
    台上字第790號判決參照）。本件兩造間之租賃契約為租地
    建屋之基地租賃契約，再審聲請人不能舉證證明兩造間就基
    地租賃關係有永久存續之意思，依前揭說明，本件基地租賃
    關係應解為至系爭基地上房屋不堪使用時消滅，應堪認定。
    再審聲請人雖提出竹山鎮農會催繳租金、聲請人繳交租金存
    證信函為證，證明兩造間為不定期基地租賃，然依前開判例
    意旨，亦應解為租賃關係至該房屋不堪使用時消滅。是以，
    竹山鎮農會催繳租金、聲請人繳交租金存證信函並不足以影
    響於原確定判決，即無民事訴訟法第497條、498條之再審理
    由。
四、再審聲請人又主張：本院83年度上字第807號判決是確定判
    決，判決書卻誤記「對造得上訴，聲請人不得對訴訟標的僅
    24萬9600元之地上權設定部分上訴。」聲請人得依民事訴訟
    法第496條第1項第12款規定，對本院94年度再易字第80號聲
    請再審云云。惟查，本院83年度上字第807號判決並非確定
    判決，已經本院88年度再易字第17號裁定說明甚詳，（見該
    裁定書第6至第8頁，本院調得之94年度再易字第80號卷宗第
    52頁至54頁）再審原告援引民事訴訟法第496條第1項第12款
    聲請再審，亦無所據。
五、據上論結，本件再審之聲請不合法，應予駁回，爰依民事訴
    訟法第507條、第502條第1項、第95條、第78條、第85條第1
    項前段，裁定如主文。
中    華    民    國    95    年    6     月    30    日
                      民事第三庭審判長法  官   陳照德
                                      法  官   蔡王金全
                                      法  官   曾謀貴
以上正本係照原本作成。
不得抗告。
                                      書記官   李妍嬅
中    華    民    國    95    年    6     月    30    日
                                                      Ｂ


司法院資訊處製作；財團法人民間司法改革基金會備份。
